臺灣臺北地方法院民事判決　　　　　　　94年度再易字第26號
再審原告　　甲○
再審被告　　台北市稅捐稽徵處中南分處
法定代理人　陳偉峰
上列當事人間分配表異議之訴事件，再審原告對於本院民國94年
4月14日92年度簡上字第433號確定判決提起再審之訴，本院判決
如下：
    主      文
再審之訴駁回。
再審訴訟費用由再審原告負擔。
    事實及理由
一按再審之訴，應於30日之不變期間內提起。前項期間，自判決
  確定時起算。但再審之理由知悉在後者，自知悉時起算。再審
  之訴，自判決確定時起，其再審之理由發生於判決確定後者，
  自發生時起如已逾5年者，不得提起。但以第496條第1項第5款
  、第6款或第12款情形為再審之理由者，不在此限。民事訴訟
  法第500條定有明文。本件再審原告係對於本院92年度簡上字
  第433號確定判決（下稱原確定判決）提起再審，前開判決為
  不得上訴之判決，於94年4月14日宣示，並於同年4月26日送達
  再審原告，再審原告於同年5月9日提起本件再審之訴，未逾前
  述提起再審之訴不變期間之規定，係屬合法，先予敘明。
二本件再審原告提起本件再審之訴主張略以：
  (一)原確定判決有民事訴訟法第496條第1項第1款適用法規顯有
    錯誤之再審事由：
    1.本院71年度執字第10844號清償票款強制執行事件，因強
      制執行所得之金額，已於民國91年8月20日分配完畢，執
      行法官又於92年1月8日更正分配表，記載再審被告分配金
      額共為新台幣（下同）183,935元，再審原告分配金額為0
      元，違背強制執行法第31條規定。
    2.再審被告未於80年10月2日執行標的物拍賣終結前以書狀
      聲明參與分配，執行法院於作成之分配表將再審被告列為
      債權人，違背強制執行法第32條規定。
    3.再審被告所提出之本院財務法庭第36332號函，其移送機
      關為台北市稅捐稽徵處中山分處，非再審被告，且所附卡
      片為本院財務法庭主任室銷案專用，均非執行名義之證明
      文件，與強制執行法第34條第1項規定不符。
    4.執行法院未向再審被告徵收執行費，違背強制執行法第28
      條之規定，適用法規顯有錯誤。
    5.再審原告支出之執行費用未優先受償，違背強制執行法第
      29條規定。
    6.系爭執行分配表將房屋稅之滯納金列為優先分配，違反稅
      捐稽徵法第49條但書規定。
    7.行政執行法施行細則第42條規定「本法修正施行前之公法
      上金錢給付義務強制執行事件，於本法修正施行後其已移
      送法院強制執行尚未終結者，繫屬之法院應維持已實施之
      執行程序原狀，並將有關卷宗送由該管行政執行處依本法
      繼續執行」，本件執行法院拒不遵行，適用法規顯有錯誤
      。
    8.前審第一審宣示判決筆錄記載法官朗讀主文並諭知將判決
      主文所裁判之訴訟標的及其理由要領記載於後，該筆錄未
      記載事實理由之要領，並記載本件事證已臻明確，兩造其
      餘主張及陳述，核與判決結果不生影響，不另一一論述，
      訴訟費用由原告負擔亦未記載法條及其要領，違背民事訴
      訟法第434條第2項規定。
    9.再審原告於原審提出聲明證據狀，聲請訊問民事執行處承
      辦人，前審法院認無必要，經再審原告提出異議，前審法
      院未依民事訴法第201條規定為裁定，適用法規顯有錯誤
      。
    10.再審被告於前審第二審言詞辯論期日，並未聲請由其一造
      辯論判決，且再審原告拒絕辯論，前審卻宣示辯論終結並
      宣判，原確定判決乃未經言詞辯論而為判決，違反民事訴
      訟法第385條第1項、第386條第1項第3款規定。
    11.再審被告除提出所謂執行名義外，對再審原告主張之訴訟
      標的均不爭執，前審為再審原告敗訴之判決，違背民事訴
      訟法第388條、第280條第1項、第279條之規定。
    12.原確定判決未記載再審原告攻擊方法之意見及法律上之意
      見，違背民事訴訟第226條第3項規定。
    13.原確定判決認為訴外人台北市國稅局中山稽徵所（下稱中
      山稽徵所）之營業稅債權共有3筆金額合計12,645,175元
      ，系爭執行事件拍賣所得金額為3,844,111元，縱依再審
      原告主張將分配表次序1至5之再審被告債權全數剔除，拍
      賣所得仍不足清償中山稽徵所之稅捐債權，再審原告可分
      配之金額仍為0。惟查中山稽徵所早已撤銷，有財政部台
      北市國稅局函可稽，無當事人能力，不可能參與分配，而
      非再審被告聲明事項。又原確定判決認為再審被告之前身
      為台北市稅捐稽徵處中山分處，於80年7月1日將中山分處
      轄區，分由中南分處即再審被告與中北分處掌管，由再審
      被告概括繼受含本件稽核之業務，此有網頁資料、台北市
      稅捐稽徵處中南分處總機及分機號表、台北市稅捐稽徵處
      開會通知單及會議記錄可稽云云，惟該等資料係準備程序
      終結後命再審被告提出者，非再審被告聲明事項。原確定
      判決另謂分配表異議之訴僅係針對債權人或債務人對於分
      配表所載獲分配金額有異議，且異議未終結者，就該爭執
      之債權為審認，至於債權人對執行法院所進行強制執行程
      序之異議，並非分配表異議之訴得審酌，與強制執行法第
      41條第1項之規定不符，而非再審被告聲明事項。綜上足
      認原確定判決顯然違反民事訴訟法第388條規定。
  (二)原確定判決有民事訴訟法第497條之再審事由：
    再審被告於前審提出之本院財務法庭36322號附件539及541
    卡片2張，載明本院財務法庭銷案專用，並非執行名義之證
    明文件，台北市稅捐稽徵處80年12月5日19939號函，非再審
    被告名義，而標的物於同年10月2日拍賣終結，依強制執行
    法第32條第1項規定，不得參與分配，均為影響判決之重要
    證物，原確定判決漏未審酌，有民事訴訟法第497條之再審
    理由。
  (三)並聲明：1.原確定判決廢棄。2.本院民事執行處71年度執字
    第10844號清償票款事件，92年1月8日強制執行金額計算分
    配書分配表，次序1至5債權人台北市稅捐稽徵處中南分處分
    配金額均變更為0。3.上開分配表所載再審原告分配金額為0
    者，變更為183,935元。
  本件未經言詞辯論，再審被告未為任何聲明或陳述。
三按確定終局判決適用法規顯有錯誤者，當事人得提起再審之訴
  ，民事訴訟法第496條第1項第1款定有明文。所謂適用法規顯
  有錯誤，係指確定判決所適用之法規，顯然不合於法律規定，
  或與司法院現尚有效之大法官會議之解釋，或最高法院尚有效
  之判例顯然違反，或消極的不適用法規，顯然影響判決者而言
  。茲就原確定判決有無原告所主張民事訴訟法第496條第1項第
  1款之再審事由，分述如下：
  (一)按分配表異議之訴係執行債權人或債務人對於分配表所載各
    項債權人之債權獲分配金額有異議，且異議未終結者，就該
    爭執之債權提起訴訟為審認，以解決分配金額之爭議，此觀
    強制執行法第39條至第41條規定可明。至於債權人對執行法
    院所進行強制執行程序之異議，並非分配表異議之訴得審酌
    之事項。本件再審原告主張系爭執行事件已於91年8月20日
    製作分配表實施分配，再於92年1月8日另作分配表，係違反
    強制執行法第31條規定云云。按強制執行法第31條：「因強
    制執行所得之金額，如有多數債權人參與分配時，執行法院
    應作成分配表，並指定分配期日，於分配期日5日前以繕本
    交付債務人及各債權人，並置於民事執行處，任其閱覽。」
    係就分配表之製作所為規定，再審原告縱認系爭強制執行程
    序有違該規定，亦屬對執行法院所進行強制執行程序之異議
    ，原確定判決認為不得據以提起分配表異議之訴，核無違誤
    ，再審原告主張違反強制執行法31條規定而有適用法規顯有
    錯誤之再審事由，殊非有據。
  (二)次按納稅義務人應納稅捐，於繳納期間屆滿30日後仍未繳納
    者，由稅捐機關移送法院強制執行，稅捐稽徵法第39條定有
    明文。第按納稅義務人所欠稅款，法律上設有得請法院追繳
    之規定，徵收機關確定所欠稅額之公文書，即為強制執行法
    第4條第6款之執行名義，法院應予強制執行，司法院院字第
    2691號著有解釋可參。又85年10月9日修正前強制執行法第
    33條明文規定：「對於已開始實施強制執行之債務人財產，
    他債權人不得再聲請強制執行者，視為參與分配之聲明。」
    原確定判決認為再審被告參與分配之時點係於80年間，應適
    用修正前強制執行法之規定，本件係由台北市稅捐稽徵處中
    山分處於80年6月27日依稅捐稽徵法第20條、第39條移送法
    院，對訴外人即執行債務人時代大飯店股份有限公司（下稱
    時代大飯店）之財產實施強制執行，此移送書即為強制執行
    法第4條第6款所稱依法律之規定得為執行名義者，嗣因本院
    民事執行處業已就系爭執行事件之執行標的強制執行在先，
    依法不得再聲請強制執行，應視為參與分配，於80年7月24
    日由本院前財務法庭以北院明財執537-541字第36322號函移
    本院民事執行處辦理，此僅為本院內部單位間事務分配及公
    文處理，執行債權人並未變更，是以本件再審被告係有執行
    名義參與分配，且執行債權人即為再審被告等語，合於前揭
    稅捐稽徵法第39條、強制執行法第4條第6款之規定及司法院
    院字第2691號解釋，並無違反強制執行法第32條、第34 條
    規定之情形。
  (三)又按財務案件之執行，係基於國家權力作用所為公法上之行
    為，其因而支出之費用，性質上仍屬政府行政費用，且廢止
    前民事訴訟費用法之規定，亦無於財務執行適用之明文，自
    無從命債務人負擔並命債權人預納，原確定判決認再審原告
    主張本件未向參與分配債權人徵收執行費，且未將執行費列
    入分配表，係違背強制執行法第28條、29條云云，並無理由
    ，核無不當，再審原告以原確定判決違反強制執行法第28條
    、29條規定，再提起本件再審之訴，實屬無理。
  (四)再按滯納金、利息、滯報金、怠報金、短估金及罰鍰等，除
    本法另有規定者外，準用本法有關稅捐之規定。但第6條關
    於稅捐優先及第38條，關於加計利息之規定，對於罰鍰不在
    準用之列，稅捐稽徵法第49條定有明文。是前開稅賦不得優
    先受償者僅有罰鍰，至於滯納金，仍屬稅捐稽徵法第6條得
    優先受償之範圍，原確定判決認定系爭分配表將房屋稅本稅
    及滯納金均列為優先受償並無違誤，洵屬有據，再審原告主
    張原確定判決違反稅捐稽徵法第49條規定，委無足取。
  (五)復按行政執行法施行細則第42條規定「本法修正施行前之公
    法上金錢給付義務強制執行事件，於本法修正施行後尚未移
    送法院強制執行者，由主管機關移送該管行政執行處依本法
    規定執行之；其已移送法院強制執行尚未終結者，繫屬之法
    院應維持已實施之執行程序原狀，並將有關卷宗送由該管行
    政執行處依本法規定繼續執行之。」係於90年9月19日修正
    ，且上開規定乃就本院原處理之行政執行案件為規定，並不
    及於公法債權參與分配案件。原確定判決認定本件再審被告
    之稅捐債權，因視為參與分配，業於80年7月24日即由本院
    前財務法庭移本院民事執行處依參與分配處理，且參諸現行
    強制執行法第33條之2規定，由執行法院合併處理，執行法
    院續依現行強制執行法第33條規定辦理，並將系爭債權列入
    分配，自無不當，並無違背行政執行法施行細則第42條規定
    ，再審原告主張本件執行法院不遵守行政執行法施行細則第
    42條規定，因認原確定判決適用法規定顯有違誤，要非可採
    。
  (六)依民事訴訟法第434條第2項前段規定，法院得於宣示判決時
    ，命將判決主文及其事實、理由之要領，記載於言詞辯論筆
    錄，不另作判決書。既曰「要領」，則僅須擇要記載，就當
    事人與判決結果無影響之陳述，依該條規定，並無記載之必
    要，另就訴訟費用負擔部分，再審原告既係全部敗訴，依民
    事訴訟法第78條規定，依法應負擔訴訟費用，前審第一審判
    決主文記載訴訟費用由再審原告負擔，結論上並無違誤，縱
    其訴訟標的與理由要領欄並未記載法條依據，再審原告亦不
    得執此請求廢棄原判決，原確定判決依上開理由認前審第一
    審判決並未違反民事訴訟法第434條規定，並無不合，再審
    原告再執以主張原確定判決適用法規顯有錯誤，殊非有據。
  (七)再審原告於前審聲請訊問證人即執行事件之承辦法官林玲玉
    、李智民，業經原確定判決於理由第12項表明依再審原告聲
    請調閱本院71年度執字第10844號執行卷宗內所附書面資料
    審核結果，已足認再審被告以稅捐稽徵機關移送強制執行之
    移送書為執行名義，經本院財務法庭移請民事執行處參與分
    配，依民事訴訟法第286條規定認為無調查必要，並無違反
    民事訴訟法第201條可言。再審原告主張經其提出異議，前
    審法院未依民事訴法第201條規定為裁定，適用法規顯有錯
    誤云云，委無足採。
  (八)本件再審原告經合法通知，於前審第二審言詞辯論期日到場
    後為拒絕辯論之陳述，經審判長諭知拒絕辯論視為不到場，
    再審被告即表示請求直接判決，再審原告又表示依民事訴訟
    法第386條第1項第3款再審被告不能請求一造辯論，此有92
    年度簡上字第433號民事卷第83、84頁言詞辯論筆錄可稽。
    則依民事訴訟法第387條之規定，再審原告於辯論期日到場
    不為辯論視同不到場，再審被告請求前審第二審法院依一造
    辯論為判決，法院認無民事訴訟法第386條所列各款情形，
    乃依同法第385條第1項規定，准由其一造辯論而為判決，核
    與前揭民事訴訟法關於一造辯論判決之規定無違。且原確定
    判決亦於理由載明當事人聲請調查之證據，依民事訴訟法第
    286條之規定，法院認為不必要者，仍毋庸調查，再審原告
    聲請訊問證人林玲玉、李智民，其待證事實為再審被告於系
    爭強制執行事件有無合法參與分配及執行名義等情，均非依
    法依職權應調查事項，而認無民事訴訟法第386條第3款規定
    不得為一造辯論之情形，本院為一造辯論於法並無不合等語
    。再審原告仍執陳詞謂再審原告拒絕辯論，且再審被告於前
    審第二審言詞辯論期日，並未聲請由其一造辯論，原確定判
    決乃未經言詞辯論而為判決，係違背民事訴訟法第385條第1
    項、第386條第1項第3款規定云云，尚無足取。
  (九)第查，本件再審原告於前審主張依民法第179條、第113條及
    強制執行法第41條規定提起分配表異議之訴，經再審被告辯
    以因時代大飯店積欠房屋稅，乃依稅捐稽徵法規定移請本院
    強制執行，經本院財務法庭函移本院民事執行處參與分配，
    其債權為稅捐債權，應優先參與分配，於法並無不合等語。
    則再審被告就再審原告之請求顯有爭執，本件再審原告主張
    再審被告除提出所謂執行名義外，對再審原告主張之訴訟標
    的均不爭執，前審為再審原告敗訴之判決，違背民事訴訟法
    第388條、第280條第1項、第279條規定云云，洵屬無理。
  (十)再審原告又主張原確定判決未記載再審原告攻擊方法之意見
    ，違背民事訴訟第226條第3項規定云云，然觀諸原確定判決
    ，已於理由欄詳載對再審原告攻擊方法不予採納之意見，原
    告此部分主張顯非可採。
  (十一)且按除別有規定外，法院不得就當事人未聲明之事項為判決
    。民事訴訟法第388條固有明文。本件再審原告主張前述第
    二之(一)之13.項事實，因認原確定判決違反民事訴訟法第388
    條規定云云。惟依其所陳內容均與民事訴訟法第388條規定
    無涉，再審原告主張原確定判決違反該規定而有適用法規顯
    有錯誤之再審事由，要難採信。
四末按民事訴訟法第436條之7、第497條所謂「如就足影響於判
  決之重要證物，漏未斟酌者」，係指當事人在前審程序已經存
  在並已為證據聲明之證據，前審並未認為不重要而忽略證據聲
  明未為調查，或已為調查而未就調查之結果予以判斷，且須足
  以影響裁判結果而言。本件再審原告主張再審被告提出之財務
  法庭36322號附件539及541卡片2張，載明本院財務法庭銷案專
  用，並非執行名義之證明文件，台北市稅捐稽徵處80年12月5
  日19939號函，非再審被告名義，而標的物於同年10月2日拍賣
  終結，依強制執行法第32條第1項規定，不得參與分配，均為
  影響判決之重要證物，故有民事訴訟法第497條之再審理由云
  云。惟查上揭證物皆經原確定判決予以斟酌，此觀該判決第5
  頁第26行至第6頁第6行、第7頁第6-8行即明，再審原告此部分
  之主張顯與民事訴訟法第497條規定不符，其據以提起再審之
  訴，洵非有據。
五從而，本件再審原告主張之事實，並無民事訴訟法第496條第
  1項第1款及第497條所規定之情形，其指摘原確定判決不當，
  求予廢棄改判云云，顯無理由，爰不經言詞辯論逕予判決駁回
  。
據上論結，本件再審原告之訴為顯無理由，依民事訴訟法第502
條第2項、第78條，判決如主文。
中　　華　　民　　國　　94　　年　　10　　月　　27　　日
                  民事第四庭審判長法　官　林麗玲
　                                法　官　黃柄縉
                    　　　　　　　法  官　劉又菁
以上為正本係照原本作成
本判決不得上訴
中　　華　　民　　國　　94　　年　　10　　月　　31　　日
                                  書記官　楊勝欽                                                                                                                                             E
